臺灣高等法院刑事判決　　　　　　　　　　　　　　　九十三年度軍上字第二七號
　　上　訴　人
　　即　被　告　甲○○
右上訴人因貪污治罪條例等案件，不服國防部高等軍事法院九十三年度法仁判字第四
九號，中華民國九十三年四月二十九日第一審判決（起訴案號：國防部高等軍事法院
檢察署八十九年園訴字第七三號），提起上訴，本院判決如左：
    主  文
上訴駁回。
    理  由
一、按軍事審判法第一百八十一條第五項規定，被告不服高等軍事法院宣告有期徒刑
    之上訴判決者，得以判決違背法令為理由，向高等法院提起上訴。是不服高等軍
    事法院有期徒刑判決而向高等法院提出上訴者，非以原判決違背法令為理由者不
    得為之，此為其上訴之法定要件。若上訴理由狀並未依據卷內訴訟資料，具體指
    摘原判決不適用法則或如何適用不當，或所指摘原判決違法情事，顯與法律規定
    得為向高等法院提出上訴之上訴理由之違法情形不相適合時，均應認為其上訴為
    違背法律上之程式，應予以駁回，此觀諸軍事審判法第一百七十九條、刑事訴訟
    法第三百九十五條前段之規定至明。
二、本件原判決認定：上訴人即被告甲○○（民國八十五年一月十六日入伍，陸軍裝
    甲兵學校領導士官班八十六年第六期畢業，志願役）係前開單位中士班長，於八
    十八年二月二十一日至同年七月三十一日間，奉該校班隊總隊部總隊長楊海文上
    校之命令，辦理該總隊行政事宜，負責收繳搭伙費存放至該總隊部所立臺灣土地
    銀行湖口分行國庫存款第00000000000號帳戶，及向主計室申借副食
    費與發放止伙費等非公用私有財物之業務，為依據法令從事公務之人員，其間將
    經手應收繳至該總隊部前揭帳戶之搭伙費，及向主計室辦理發放止伙費等之經費
    ，如原判決附表三所示共計新台幣（以下同）一千一百四十七萬三千八百二十五
    元，除依法列支如原判決附表五所示共計九百六十一萬三千三百五十二萬元，如
    原判決附表七所示購買伙食團使用之炊具等二十五項物品而遺失收據共計二十萬
    六千二百零九元，如原判決附表八所示借支於購買麥克風夾等十四項行政事務物
    品而遺失收據共計八千八百六十六元外，因在外投資ＰＵＢ需錢孔急，基於意圖
    為自己不法所有之概括犯意，先後利用如原判決附表六所載五十八次提領經手搭
    伙款及向主計室請領副食費等非公用私有財物現金之機會，共侵占如原判決附表
    三所示一百七十二萬三千一百三十六元，並為掩飾其犯行，基於概括之犯意，先
    後在其所掌管之國軍基層單位現金收支登記簿登載如原判決附表九所示二十八項
    不實項目之支出及金額共計一百七十一萬七千零十四元之登載、且未登載依法向
    該校主計室請領副食費等五十八項項目及費用如原判決附表四所示共計一百三十
    三萬零七百七十七元，與未登載依法簽核支出外購副食費等四十七項項目及費用
    如原判決附表五所示共計七十一萬四千五百七十一元，用以瞞蔽上級長官查察，
    足以生損害於該總隊部伙食團及該總隊部對國軍基層單位現金收支登記簿管理之
    正確性，經該校主計室於八十八年十一月二十五日清查該總隊部前揭帳戶而查獲
    上情，被告之母陳桂花隨即代為返還其中侵占金額六十六萬四千七百九十元，認
    上訴人即被告甲○○涉犯陸海空軍刑法第七十六條第一項第二款、第二項，貪污
    治罪條例第六條第一項第三款之「連續侵占職務上持有之非公用私有財物罪」，
    並牽連犯刑法第二百十六條、第二百十三條「連續行使登載不實之公文書罪」等
    情，係以被告甲○○偵審中之自白，核與證人即該同校主計室財務官林振鵬、該
    校總部隊處長高衍慧、行政吳勇德、前行政吳家慶、該管總隊長楊海文之證述情
    節及原判決附表一、二所列「國軍基層單位現金收支登記簿（丁）」等證物所載
    項目、金額、台灣土地銀行湖口分行國庫存款帳戶帳號：0000000000
    0號自八十八年二月二十一日至八十八年七月三十一日止存款交易明細表相符，
    認定被告犯罪事實明確。原判決另又認定：上訴人即被告甲○○另於八十八年十
    二月二十四日，經依法羈押於國防部北部地方軍事法院桃園分院檢察署軍事看守
    所，尚未喪失現役軍人身分期間，明知
    串供、脫逃或犯案之通訊工具，竟與羈押於同房之
    岳隆、陳彥豪共同基於犯意之聯絡，由陳際明於八十九年一月初某日與該分所警
    衛呂文通執勤時期約，由彼等議集資三萬元分別通知家人匯款至呂文通指定之郵
    政儲金匯業局林園郵局局號：0000000號、帳號：0000000號帳戶
    內，請呂員違背職務購買八千五百元之行動電話一具、三百元之易付卡三十三張
    共計九千九百元，夾帶入所供彼等使用，所餘一萬一千六百元做為賄款（呂文通
    所犯貪污等罪業經原審判處有期徒刑三年六月、褫奪公權三年確定；陳際明所涉
    行賄罪經臺灣臺南地方法院判處有期徒刑十月、褫奪公權一年；高誌良所涉行賄
    罪經臺灣臺北地方法院判處有期徒刑四月、褫奪公權一年；郭岳隆所涉行賄罪經
    臺灣板橋地方法院判處有期徒刑八月、褫奪公權一年、緩刑二年），惟被告甲○
    ○等四人未及通知家人匯款至呂文通上揭帳戶內，即遭國防部北部地方軍事法院
    桃園分院檢察署軍事看守所實施安全檢查時，循線查獲呂文通及甲○○等前揭犯
    行等情，係以上訴人即被告甲○○之自白，核與證人呂文通、郭岳隆所述情節相
    符，及呂文通擔任衛兵勤務輪值表影本三十一份在卷可稽，認被告甲○○已構成
    陸海空軍刑法第七十六條第一項第二款、第二項，貪污治罪條例第十一條第三項
    、第一項之「對於依據法令從事公務之人員，關於違背職務之行為，期約賄賂」
    罪，予以論罪處刑。
三、本件國防部高等軍事法院以被告行為後，貪污治罪條例及陸海空軍刑法均經修正
    施行，一審判決不及比較新、舊法而適用，尚有未當，乃撤銷一審不當之判決，
    修正論處上訴人甲○○依據法令從事公務人員，連續侵占職務上持有之非公用私
    有財物，處有期徒刑三年，褫奪公權三年，所得財物新台幣一百零五萬八千三百
    三十七元應予追繳，並發還被害人陸軍裝甲兵訓練指揮部班隊總部之伙食團，如
    有全部或一部無法追繳時，應以其財產抵償之；又共同對於依據法令從事公務之
    人員，關於違背職務之行為，期約賄賂，處有期徒刑四月，褫奪公權一年，應執
    行有期徒刑三年二月，褫奪公權三年，所得財物新台幣一百零五萬八千三百三十
    七元應予追繳，並發還被害人陸軍裝甲兵訓練指揮部班隊總部之伙食團，如有全
    部或一部無法追繳時，應以其財產抵償之等，原判決已詳敘認定犯罪事實之依據
    及憑以認定之理由，並對軍事檢察官及被告之上訴意旨，被告之各項辯解，如何
    不予採取，均已依據卷內資料予以指駁及說明，從形式上觀察，原判決並無任何
    違背法令之處。
四、原判決並敘明：公訴意旨另以被告甲○○前揭連續侵占職務上持有之非公用私有
    財物犯行，與其總隊長楊海文間有犯意之聯絡及行為分擔云云；惟查被告甲○○
    於原審審理時供詞反覆，前後不一，亦查無任何證據可資證明，且總隊長楊海文
    所涉本案業經國防部高等軍事法院判決無罪確定在案，有該院九十年仁審字第０
    九號判決書可稽，是尚難僅憑被告甲○○之唯一證詞，逕以推測或擬制之方法，
    率爾認定有犯意聯絡及行為分擔。公訴意旨又以：被告甲○○另於羈押期間尚未
    喪失現役軍人身分之際，與
    際明請該所警衛呂文通違背職務，於值勤時幫渠等夾帶七星牌香菸五包及長壽牌
    香菸七包入所供渠吸用，並以差價計一百九十六元作為給付呂文通之賄款，呂文
    通遂依約夾帶香菸入所供渠等持有吸用，惟渠等均未依約付款，認被告另涉有刑
    法第二十八條、貪污治罪條例第十一條第三項、第一項「共同對於違背職務之行
    為，期約賄賂」罪嫌云云；經查，被告甲○○於原審對此部分犯行堅決否認，核
    與證人陳三貴、高誌良、郭岳隆、廖旂賢、方志和所述情節相符，亦難僅憑呂文
    通之自白作為認定事實之唯一依據，是查無何積極證據足資證明被告有公訴人所
    指訴之犯行，又呂文通此部分犯行業經國防部北部地方軍事法院桃園分院判決無
    罪確定在案，有該院九十年桃判字第三二二號判決可佐。而此部分公訴意旨認與
    被告前揭所犯「對於依據法令從事公務之人員，關於違背職務之行為，期約賄賂
    」罪間，有連續犯之裁判上一罪關係，故不另為無罪之諭知，經核亦無違誤。
五、上訴人即被告楊文正上訴意旨略以：總隊長楊海文未經報備核准即自行違法以口
    頭命令調派被告擔任總隊部行政士職務，既非合法任命，伊之行為即不該當「侵
    占職務上持有之非公用私有財物罪」，且該指揮部於九十年間所附職掌表僅記載
    總隊長之職掌，而無被告之業務職掌，尚難據此為罪；又有關行賄罪部分，倘被
    告等期約目的非以使用該行動電話為串供、脫逃或犯案之用，即難謂戒護人員提
    供無線電話有刑法上違背職務行為；伊入伍前未曾從事會計、財務相關工作，接
    任後亦未受相關訓練，輔以年輕識淺、一時失慮，致罹重典，現於交保期間積極
    謀職，且表現良好，爰請撤銷原判決，懇請予以從輕量刑云云。惟查：上訴人即
    被告並未依據卷證資料具體指摘原判決如何違背法令，原判決就被告接受總隊長
    口頭命令並實際從事行政職務後，就其業管範圍內之作為，自具有公務員身分，
    更有司法院二十三年十二月四日院字第一一五０號解釋：軍人接受長官命令，並
    不以書面命令為限在卷可稽，業已詳載理由依據；另刑罰之量定乃屬事實審之職
    權，若無逾越法定刑度或濫用權限之情形，即不得任意指為違法。本案上訴人即
    被告之上訴顯與法律規定得為第三審上訴理由之違法情形不相適合，依前開說明
    ，本件上訴顯有違背法律上之程式，應予駁回。
據上論結，應依軍事審判法第二百零六條第一項，刑事訴訟法第三百九十五條前段，
判決如主文。
中　　　華　　　民　　　國　　九十三　　年　　　十一　　月　　　九　　　日
                              臺灣高等法院刑事第八庭
                                  審判長法  官　陳　祐　治
                                        法  官  王　炳　梁
                                        法  官  陳　晴　教
右正本證明與原本無異。
不得上訴。
                                      　書記官　郭　台　發
中　　　華　　　民　　　國　　九十三　　年　　 十一 　　月　　 十一 　　日
